臺灣士林地方法院行政訴訟判決　
110年度交更一字第7號
原      告  劉瑞琦  
訴訟代理人  劉長仕  
被      告  臺北市交通事件裁決所

代  表  人  蘇福智  
訴訟代理人  黃郁軒  
上列當事人間交通裁決事件，原告不服被告中華民國109年10月5
日北市裁罰字第22-QQ0000000號裁決，提起行政訴訟，經本院以
109年度交字第332號判決原告之訴駁回，原告不服，提起上訴，
經臺北高等行政法院以110年度交上字第123號判決將原判決廢棄
發回，本院更為判決如下： 
    主      文
原告之訴駁回。
第一審訴訟費用新臺幣參佰元及發回前上訴審訴訟費用新臺幣柒
佰伍拾元均由原告負擔。　
    事實及理由
壹、程序事項：
　　本件原告因不服被告於民國109年10月5日以北市裁罰字第22
    -QQ0000000號違反道路交通管理事件裁決書（下稱原處分）
    ，裁處其罰鍰新臺幣（下同）2,300元，並記違規點數1點，
    提起行政訴訟，依行政訴訟法第237條之1規定，應適用交通
    裁決事件訴訟程序，本院並依同法第237條之7規定，爰不經
    言詞辯論，逕為判決。
貳、實體事項：
一、爭訟概要：
　　宜蘭縣政府警察局礁溪分局（下稱舉發機關）員警認原告所
    有之車牌號碼000-0000號超大型重機（下稱系爭機車），於
    108年7月31日下午2時59分許，行經宜蘭縣台二線124公里南
    下車道，有「汽車駕駛人行車速度，超過規定之最高時速逾
    20公里至40公里以內」之違規事實，而於108年8月11日填製
    宜蘭縣政府警察局宜警交字第QQ0000000號舉發違反道路交
    通管理事件通知單（下稱舉發通知單）逕行舉發原告，並記
    載應到案日期為108年9月25日前。原告於109年7月9日向被
    告陳述意見，經舉發機關函覆違規事實屬實，原告於109年1
    0月5日委託訴外人劉長仕向被告申請開立裁決書，被告乃於
    同日作成原處分，依違反道路交通管理處罰條例第40條規定
    ，裁處原告罰鍰2,300元，並記違規點數1點。原告不服，遂
    提起本件行政訴訟。
二、原告起訴主張：
　㈠原告專程至同一地點拍照取證，並無「警52」之標誌，與被
    告所訴及採證照片不同，被告所提照片及攝影光碟，在任何
    時間都可以任意製作，其上並未記載日期及時間，所附電腦
    檔案圖片要證明相片入檔案時間，然電腦隨時可以置入，不
    可採信，原告與被告方有一方係造假，請明察並依偽造事證
    嚴辦。再警車與測速器躲在路旁空地處，係火車站之出入道
    路，與一般道路無涉，避免妨礙人車通行是謊言，其目的應
    係避免被看見。又被告附證之雷達測速儀檢定合格證書，檢
    定日期係109年3月17日至110年3月31日，而本件違規日期係
    108年7月31日，核與本件違規日期不符等語。
　㈡並聲明：原處分撤銷。
三、被告答辯略以：
　㈠卷查系爭機車於前揭時、地，因超速行駛，經舉發機關以雷
    達測速科學儀器測得之時速為每小時80公里，該路段限速50
    公里，超速30公里，為員警依採證照片逕行舉發。本件警方
    執行移動式測速照相前，於該路段123公里700公尺設有速限
    50公里標誌、「警52」告示牌，提醒用路人前有測速照相，
    應依道路速限行駛。原告所有之系爭機車於前揭時、地未遵
    守最高速限標誌行車，超速逾30公里之違規事實，洵勘認定
    。駕駛人本應遵守道路交通標誌、標線之指示並依該路段速
    限行駛之規定，以維交通安全及秩序，舉發機關依規定製發
    舉發通知單，並無違誤。另本案所使用之雷達測速儀器由財
    團法人台灣電子檢驗中心於108年4月17日檢定，且於有效期
    限內使用。本案違規屬實，舉發機關依違規事實及職責逕行
    舉發自屬適法。爰此，原告以前詞置辯，尚不足推翻違規事
    實。綜上，本件違規行為，應堪認定，被告依法裁處，並無
    違誤。
　㈡並聲明：原告之訴駁回。
四、本院之判斷：
　㈠按「汽車駕駛人，行車速度，超過規定之最高時速，或低於
    規定之最低時速，除有第四十三條第一項第二款情形外，處
    新臺幣一千二百元以上二千四百元以下罰鍰。」、「汽車駕
    駛人有下列各款所列條款之一者，除依原條款處罰鍰外，並
    予記點：一、有…第四十條…情形之一者，各記違規點數一點
    。…」，道路交通管理處罰條例第40條、第63條第1項第1款
    定有明文。又按「汽車駕駛人之行為有下列情形之一，當場
    不能或不宜攔截製單舉發者，得逕行舉發：…七、經以科學
    儀器取得證據資料證明其行為違規。」、「前項第七款之科
    學儀器應採固定式，並定期於網站公布其設置地點。但汽車
    駕駛人之行為屬下列情形之一者，不在此限：…九、行車速
    度超過規定之最高速限或低於規定之最低速限。…」、「對
    於前項第九款之違規行為，採用固定或非固定式科學儀器取
    得證據資料證明者，於一般道路應於一百公尺至三百公尺間
    ，於高速公路、快速公路應於三百公尺至一千公尺間，明顯
    標示之；其定點當場攔截製單舉發者，亦同。」，道路交通
    管理處罰條例第7條之2第1項第7款、第2項第9款、第3項分
    別定有明文。且按「測速取締標誌『警52』，用以警告車輛駕
    駛人前方路段常有測速取締執法，促使行車速度不得超過道
    路規定之最高速限或低於規定之最低速限。本標誌設於測速
    取締執法路段前，一般道路應於一百公尺至三百公尺間，高
    速公路、快速公路應於三百公尺至一千公尺間。」，道路交
    通標誌標線號誌設置規則第55條之2亦有明文。
　㈡經查，原告所有之系爭機車，於上揭時、地，有「汽車駕駛
    人行車速度，超過規定之最高時速逾20公里至40公里以內」
    等情，有舉發通知單、採證照片、「警52」標誌照片、舉發
    機關109年8月14日警礁交字第1090015707號函暨所附採證照
    片、「警52」標誌照片、財團法人台灣電子檢驗中心108年4
    月17日雷達測速儀檢定合格證書（雷達測速儀經檢驗合格且
    在有效期限內）、機車車籍查詢資料、舉發機關110年11月8
    日警礁交字第1100022670號函暨所附「警52」標誌照片、採
    證照片、110年12月20日警礁交字第1100025529號函暨所附
    採證照片、「警52」標誌照片、電腦建檔日期翻拍照片等件
    附卷可稽（見交字卷第102、60-62、72-78、90頁、本院卷
    第42-48、78-84頁），原告並不否認系爭機車超速之事實（
    見本院卷第59頁）。
　㈢原告雖主張：伊專程至同一地點拍照取證，並無「警52」之
    標誌，被告所提照片及攝影光碟，在任何時間都可以任意製
    作，其上並未記載日期及時間，所附電腦檔案圖片要證明相
    片入檔案時間，然電腦隨時可以置入，不可採信等語。經查
    ，本件警方執行移動式測速照相前，原有速限50公里牌面及
    警方執行測照附掛之「警52」牌面設於該路段123公里701公
    尺處，員警測照（站立）地點為台2線123公里945公尺處南
    向車道，拍攝取締該路段台2線124公里南向車道之違規車輛
    等情，有舉發機關110年12月20日警礁交字第1100025529號
    函暨所附採證照片、「警52」標誌照片、電腦建檔日期翻拍
    照片在卷可證（見交字卷第60頁，本院卷第78-84頁），據
    此，本件違規地點為宜蘭縣台二線124公里南下車道，「警5
    2」測速取締標誌則設置在路段123公里701公尺處，「警52
    」測速取締標誌確設置於測速取締執法路段前299公尺，合
    於前揭道路交通管理處罰條例第7條之2第3項及道路交通標
    誌標線號誌設置規則第55條之2之規定。原告雖主張：採證
    照片、「警52」標誌照片並無日期及時間，電腦檔案隨時可
    以置入，不可採信等語。然依舉發機關所提電腦建檔日期翻
    拍照片，「警52」測速取締標誌影像建立日期為108年7月31
    日下午1時1分許，修改日期亦為108年7月31日下午1時1分許
    （見本院卷第84頁），則照片所示「警52」測速取締標誌確
    於本件違規之108年7月31日下午2時59分許前（見交字卷第1
    02頁）設置該處。原告雖指稱電腦檔案圖片隨時可以置入，
    不可採信等語。然電腦所示檔案建檔日期、修改日期，係電
    腦依使用者建立、修改該檔案之日期、時間所為之記錄，而
    依卷內事證，又無該檔案日期、時間遭變造之相關佐證，原
    告此部分主張，無從採憑。
　㈣原告又主張：被告附證之雷達測速儀檢定合格證書，檢定日
    期係109年3月17日至110年3月31日，而本件違規日期係108
    年7月31日，核與本件違規日期不符等語。然查，原告所有
    系爭機車於前揭時、地，在速限每小時50公里之路段，為舉
    發機關以機器序號1507、證號M0GA0000000AB之雷達測速儀
    ，測得時速為每小時80 公里，而拍照採證，有採證照片在
    卷足憑（見交字卷第60頁）。又該雷達測速儀由經濟部標準
    檢驗局委託財團法人台灣電子檢驗中心於108年4月17日檢定
    合格，有效期限至109年4月30日，有該雷達測速儀檢定合格
    證書附卷可佐（見交字卷第78頁），本件違規採證之時間為
    108年7月31日，該雷達測速儀在有效期限內，原告此部分主
    張，亦非可採。
　㈤至原告主張：警車與測速器躲在路旁空地處，係火車站之出
    入道路，與一般道路無涉，避免妨礙人車通行是謊言，其目
    的應係避免被看見等語。經查，內政部警政署103年4月23日
    修正前之交通違規稽查與輕微違規勸導作業注意事項（下稱
    系爭注意事項）肆、一、㈠、5雖規定：「照相採證時，應著
    制服於明顯處所公開執法，並將違規要件完整攝入。」，然
    駕駛人依道路交通管理處罰條例第4條第2項規定，本應遵守
    道路交通標誌、標線、號誌之指示，此項注意義務不因有無
    警察在場而異，又為避免外界誤解警察以偷拍執法，內政部
    警政署已於103年修正系爭注意事項時刪除相關規定，故已
    無應於明顯處所公開執法之規定（系爭注意事項業於108年1
    2月31日停止適用，附此敘明），原告此部分主張，並無從
    據以為對其有利之認定。
　㈥又依道路交通管理處罰條例第92條第4項授權訂定發布之違反
    道路交通管理事件統一裁罰基準及處理細則第2條第1、2、3
    項規定：「處理違反道路交通管理事件之程序及統一裁罰基
    準依本細則之規定辦理。」、「前項統一裁罰基準，如附件
    違反道路交通管理事件統一裁罰基準表」、「大型重型機車
    違反本條例規定之處罰，除基準表另有規定外，應比照小型
    車之裁罰基準辦理。」。依原告行為時之裁罰基準表（108
    年6月28日施行），就「汽車駕駛人行車速度，超過規定之
    最高時速逾20公里至40公里以內」，按違規車種類別或違規
    情節，分別依「期限內」、「逾越應到案期限30日內」、「
    逾越應到案期限30日以上60日以內」、「逾越應到案期限60
    日以上」繳納或到案聽候裁決、逕行裁決處罰者規定，於違
    規車種為汽車之情形，裁罰金額分別為1,800元、1,900元、
    2,100元、2,300元。上開處理細則及裁罰基準表均屬授權命
    令，其立法目的及功能，乃為防止處罰機關枉縱或偏頗，用
    以維持裁罰之統一性與全國因違反道路交通管理事件受處罰
    民眾之公平，不因裁決人員不同，而生偏頗，寓有避免各裁
    罰機關於相同事件恣意為不同裁罰，於憲法上保障人民財產
    權之意旨並無牴觸，亦無違反法律保留原則。又此裁罰基準
    表，除情節特別嚴重者外，已就有關到案聽候裁決之時間，
    其可能衍生危害交通安全之輕重不同，區分期限內或逾越應
    到案期限不同期間，繳納罰鍰或到案聽候裁決、逕行裁決處
    罰者等不同情形，分別訂定不同之裁罰標準，其作為原則性
    或一般性之裁量基準，核與母法規範目的尚無牴觸，亦未逾
    越授權範圍，原告於108年8月14日收受舉發通知單（見交字
    卷第103頁），其上記載應到案日期為108年9月25日（見交
    字卷第102頁），原告於109年7月9日始向被告陳述意見（見
    交字卷第64頁），原告「逾越應到案期限60日以上」未到案
    ，被告依此裁罰基準裁罰原告2,300元，應無違誤。
五、原告所有系爭機車，在上開時、地，確有「汽車駕駛人行車
    速度，超過規定之最高時速逾20公里至40公里以內」之違規
    事實，舉發機關據以製單舉發，被告並依道路交通管理處罰
    條例第40條、第63條第1項第1款、違反道路交通管理事件統
    一裁罰基準及處理細則及違反道路交通管理事件統一裁罰基
    準表之規定，以原處分裁處原告罰鍰2,300元，並記違規點
    數1點，核無違誤。是原告訴請撤銷原處分，為無理由，應
    予駁回。
六、本件判決基礎已臻明確，兩造其餘之攻擊防禦方法經本院斟
    酌後，核與判決不生影響，無一一論述之必要，併予敘明。
七、本件第一審裁判費300元及發回前上訴審裁判費750元（合計
    1,050元）均應由原告負擔，爰確定訴訟費用額如主文第2項
    所示。
八、據上論結，本件原告之訴為無理由，依行政訴訟法第237條
    之7、第237條之8第1項、第98條第1項前段，判決如主文。
中　　華　　民　　國　　111 　年　　3 　　月　　14　　日
　　　　　　　　　行政訴訟庭　法　官　林宜靜
以上為正本係照原本作成。
如不服本判決，應於判決送達後20日內，向本院提出上訴狀並表
明上訴理由（原判決所違背之法令及其具體內容或依訴訟資料可
認為原判決有違背法令之具體事實），其未載明上訴理由者，應
於提出上訴後20日內向本院補提理由書（上訴狀及上訴理由書均
須按他造人數附繕本，如未按期補提上訴理由書，則逕予駁回上
訴），並應繳納上訴裁判費新臺幣750元。
中　　華　　民　　國　　111 　年　　3 　　月　　14　　日
                              書記官  朱亮彰